【裁判字號】    98,聲再,97
【裁判日期】    980407
【裁判案由】    詐欺
【裁判全文】
臺灣高等法院刑事裁定                  98年度聲再字第97號
聲  請  人  甲○○
即  被  告
輔  佐  人  乙○○
即被告之母
上列聲請人因詐欺案件，對於本院97年度上易字第3007號，中華
民國98年2 月19日第二審確定判決（臺灣臺北地方法院97年度易
字第2053號，起訴案號：臺灣臺北地方法院檢察署97年度偵字第
12275號、第13308號；併辦案號：臺灣臺北地方法院檢察署97年
度偵字第13724號），聲請再審，本院裁定如下：
    主  文
再審之聲請駁回。
    理  由
一、按刑事訴訟法第421 條規定，不得上訴於第三審法院之案件
    ，除同法第420 條第1 項各款規定之情形外，其經第二審確
    定之有罪判決，如就足生影響於判決之重要證據漏未審酌者
    ，亦得為受判決人之利益，聲請再審。而所謂「足生影響於
    判決」，係指就該證據之形式觀察，毋須經調查程序，已顯
    然可認足以動搖原確定之判決而言；又該條所謂「漏未審酌
    」，係指第二審法院判決前已發現而提出之證據，未予審酌
    者，如第二審法院依調查之結果，本於論理法則、經驗法則
    取捨證據認定事實，而就被捨棄之證據，已於理由內敘明其
    捨棄之理由者，即非屬之；又所謂「重要證據」，必須該證
    據已足認定受判決人應受無罪、或免訴、或輕於原審所認定
    之罪名方可，如不足以推翻原審所認定罪刑之證據，即非足
    生影響於原判決之重要證據。
二、本件聲請意旨略以：
（一）原確定判決認聲請人即被告甲○○於偵查中先辯稱：其於
      96年12月間遺失之皮夾內有包括提款卡、駕照、學生證等
      證件，伊攜帶郵局及國泰世華銀行之提款卡出門，回來後
      就放在家中櫃子，郵局提款卡並未遺失等語（見偵字第12
      275 號卷第26頁、第27頁）。果如聲請人所辯係同時攜帶
      郵局及國泰世華銀行之提款卡外出，並遺失皮夾，何以僅
      係單單遺失國泰世華提款卡及駕照、學生證等物，卻未見
      郵局提款卡遺失，此顯與常情相違等語，因認聲請人有幫
      助詐欺取財罪之犯行等語。然聲請人於偵查庭中所為之上
      開供詞，係於聲請人身體不適之狀態下所製作，聲請人於
      偵查庭所為之供詞雖可作為判決之證據，然檢察官於聲請
      人聲稱身體不適時未暫停偵查，且檢察官訊問聲請人之口
      氣嚴肅，聲請人從無出庭之經驗，難免心生恐懼而為不實
      之陳述。嗣後聲請人於地方法院審理時已說明事實之全部
      經過，但原確定判決未查明聲請人於偵查時為前揭供述之
      原因，且其於偵查中所為之供詞前後亦相互矛盾。本案實
      係聲請人於97年1 月到97年2 月間某日外出回家後，將皮
      夾置放家中櫃子，數日後外出時找不到駕照，才發現皮夾
      內層遺失（三層皮夾之中間夾層，如附件1 所示之圖片）
      ，尋找數日仍無所獲後，始去申請補發駕照，之後因陸續
      找不到學生證、行照、會員卡等物，但因未及時發現另有
      提款卡遺失，故遲未向銀行掛失，而遭有心人士盜用（之
      後查明遺失之提款卡有國泰世華銀行提款卡、陽信銀行提
      款卡等，其中密碼皆為被告之生日）。
（二）原確定判決所稱聲請人將國泰世華銀行帳戶提供予犯罪集
      團使用，卻持有該帳戶存摺，則該犯罪集團豈不冒有被告
      將所詐取之款項全數領取之風險，依現行詐集團之收取帳
      戶手法，亦無同意存戶自行持有存摺而僅以提款卡行詐之
      情形等情，然聲請人若確實將該帳戶提供他人使用，為何
      不見聲請人使用存摺提領詐騙之金錢，顯見聲請人確實在
      不知情狀況下遺失該帳戶之提款卡而遭人盜用，並非交付
      他人使用。另查，聲請人所稱系爭帳戶之提款卡與其駕照
      一同遺失，其密碼為聲請人之生日共6 碼，亦不能排除其
      確係遺失而落入不明人士手中而成行詐工具之可能，雖說
      金融提款卡於輸入3 次錯誤之密碼後即會遭鎖碼而不得再
      行使用，然觀現行詐騙集團破解密碼之手法日新月異，又
      聲請人所有國泰世華銀行帳戶內之餘款極少，對於聲請人
      之重要性相對減少，且聲請人確實患有精神疾病，有病歷
      資料及中華民國身心障礙手冊可參，其疏於注意遺失證件
      ，遲未向銀行辦理申報遺失手續，亦非不可能。系爭帳戶
      實為不知名人士盜取使用，顯見聲請人並不知情，聲請人
      並無幫助之犯之意。原確定判決論以聲請人刑法第30條第
      1 項前段、第339 條第1 項之幫助詐欺取財罪，自有違誤
      。
（三）按犯罪事實應依證據認定之，無證據不得推定其犯罪事實
      ，刑事訴訟法第154 條、第301 條第1 項分別定有明文。
      又事實之認定，應憑證據，如未能發現相當證據，或證據
      不足以證明，自不能以推測或擬制之方法，以為裁判基礎
      （最高法院40年臺上字第86號判例可資參照）。原確定判
      決書之事實欄認定：聲請人自行交付其國泰世華金融提款
      卡及密碼予姓名、年籍不詳之成年詐欺集團成員，使其用
      以詐欺被害人。然刑法上之幫助犯，係對於犯罪與正犯有
      共同之認識，而以幫助之意思，對於正犯資以助力，而未
      參與實施犯罪之行為者而言。本件係以推測之詞認定聲請
      人將提款卡等物自行交付給予不詳人士犯詐欺罪，明顯與
      上開規定相抵觸，自不可認定聲請人確有上開犯罪事實。
      綜上，本案確有推斷不符常理、證據不足以直接或間接證
      明聲請人參與犯罪或有幫助犯罪之意，且有重要證據並末
      審酌，爰依刑事訴訟法第421 條提出本件再審之聲請，以
      免聲請人含冤入獄，致聲請人精神疾病無法根治，造成家
      庭社會負擔，也斷送一個年輕人之未來。
三、經查：
（一）聲請意旨雖指：聲請人於偵查庭中所為之上開供詞，係於
      聲請人身體不適之狀態下所製作，且檢察官訊問聲請人之
      口氣嚴肅，又聲請人因無出庭經驗，難免心生恐懼而為不
      實之陳述云云。惟未敘明有何就足生影響於判決之重要證
      據漏未審酌之情形，當無符刑事訴訟法第42 1條規定之再
      審事由。
（二）又聲請意旨認：聲請人若確實將該帳戶提供他人使用，為
      何不見聲請人使用存摺提領詐騙之金錢，顯見聲請人確實
      在不知情狀況下遺失該帳戶之提款卡而遭人盜用，並非交
      付他人使用云云，均屬聲請人徒憑己意所為之推論，並未
      依據卷內資料指出原確定判決有何重要證據漏未斟酌，顯
      非刑事訴訟法第421 條規定得以聲請再審之事由。再聲請
      人所稱：聲請人帳戶之提款卡與其駕照一同遺失，其密碼
      為聲請人之生日共6 碼，亦不能排除其確係遺失而落入不
      明人士手中而成行詐工具之可能，原確定判決論以聲請人
      刑法第30條第1 項前段、第339 條第1 項之幫助詐欺取財
      罪，自有違誤云云。然原確定判決既已敘述各該證據與待
      證事實之關聯，推論犯罪事實之理由，且就不採納之證據
      ，敘明其不採納之理由，勾稽出事實之全貌，核無任何漏
      未審酌重要證據之違失。至聲請人縱患有精神疾病而有遲
      未向銀行辦理申報遺失手續等情屬實，亦非所謂對於足生
      影響於判決之重要證據漏未審酌，難資為聲請再審之事由
      。
（三）至聲請意旨認原確定判決有以推論臆測之詞認定聲請人犯
      罪證據之違法云云，係指摘原確定判決有違背法令之情形
      ，並非指原確定判決有何足生影響於判決結果之重要證據
      漏未審酌，自非屬刑事訴訟法第421 條之再審事由。
四、綜上所述，本件聲請人所舉聲請再審理由，核均與上揭規定
    不符，難認有再審理由，應予駁回。
五、據上論斷，應依刑事訴訟法第412 條，裁定如主文。
中    華    民    國    98    年    4     月    7     日
                  刑事第十四庭審判長法  官  陳志洋
                                    法  官  梁耀鑌
                                    法  官  謝靜恒
以上正本證明與原本無異。
不得抗告。
                                    書記官  陳珮茹
中    華    民    國    98    年    4     月    8     日


司法院資訊處製作；財團法人民間司法改革基金會備份。
